【裁判字號】    88,訴,818
【裁判日期】    890121
【裁判案由】    侵權行為損害賠償
【裁判全文】
臺灣屏東地方法院民事判決  八十八度訴字第八一八號
    原      告  戊○○
                丁○○
                丙○○
                己○○
    右  一  人
    訴訟代理人  戊○○  住同右.
    被      告  乙○○  住屏東.
右當事人間請求侵權行為損害賠償事件，由刑事庭移送前來，本院判決如左：
    主    文
被告應給付原告各新台幣參拾捌萬捌仟肆佰陸拾伍元，及自民國八十九年一月二十一
日起至清償日止，按週年利率百分之五計算之利息。
訴訟費用由原告各負擔十分之一，餘由被告負擔。
    事    實
甲、原告方面：
一、聲明：被告應給付原告新台幣（下同）各七十五萬元，及自本案判決時起至清償
    日止，按週年利率百分之五計算之利息。
二、陳述：
（一）被告於民國八十七年九月二十三日二十三時許，酒後駕駛訴外人甲○○所有車
      牌ＰＧ─七四九號自用小客車，沿屏東縣枋寮鄉○○路往北行駛，途經中山路
      、金榮路口前方二十五公尺處時，因飲酒過量注意力減低，竟追撞前方騎腳踏
      車之戴年春，致戴年春人車倒地，送醫後不治死亡。
（二）原告均為訴外人戴年春之子，此次車禍後，共同支出急救費用五萬四千二百零
      八元、喪葬費用二十九萬九千六百五十元，而戴年春正值安享餘年之際，不幸
      死亡，子欲養而親不在，原告喪父之痛無以復加，故被告應賠償原告每人精神
      慰撫金一百萬元，以上合計為四百三十五萬三千八百五十八元，今原告已領得
      汽車強制責任險保險金一百二十萬元，茲在減縮部分請求，被告仍應賠償原告
      每人各七十五萬元。
三、證據：提出戶籍謄本二件、喪葬費用收據一紙、診療費用收據一張、調解不成立
    證明書一件、車禍肇事報告一份、現場草圖一紙、相驗屍體證明書一紙、診斷證
    明書一件為證。
乙、被告方面：
一、聲明：原告之訴駁回。
二、陳述：
（一）承認酒醉後駕車撞死戴年春，且對於自己之過失並無爭執，但戴年春當時騎車
      要橫過馬路，可能也有過失。
（二）對於原告所列之喪葬費用、急救費用均無意見，但因目前無固定工作，故無法
      賠償。
      理    由
一、原告起訴主張：被告於八十七年九月二十三日二十三時許，酒後駕車沿屏東縣枋
    寮鄉○○路往北行駛，途經中山路、金榮路口前方二十五公尺處時，因飲酒過量
    注意力減低，竟追撞前方騎腳踏車之訴外人戴年春，致戴年春送醫後不治死亡。
    原告為戴年春之子，為此訴請被告賠償急救費用、喪葬費用、慰撫金共四百三十
    五萬三千八百五十八元，經扣除已領得之汽車強制責任險保險金一百二十萬元並
    減縮部分請求後，被告仍應賠償原告每人各七十五萬元等語。被告則對在前揭時
    、地酒醉駕車，過失追撞戴年春致死，原告因此支出急救費用、喪葬費用之事實
    不爭執，但辯稱戴年春與有過失，且目前無力賠償云云。
二、原告主張被告於前揭時、地酒醉駕車，過失撞死訴外人戴年春之事實，為被告所
    是認，且有原告提出之戶籍謄本一件、肇事報告一紙、相驗屍體證明書一張、診
    斷證明書一件在卷足憑，自堪信為真實。被告雖辯稱戴年春橫越馬路，與有過失
    云云，惟被告亦自承「他有無過失我不清楚，因我已喝醉了」等語；且依警方製
    作之現場圖觀之，車禍所留碎片係呈直線四散於現場約二十公尺，倘戴年春當時
    騎車橫越馬路，應有橫向作用力使車禍碎片呈斜向散佈，故被告所辯戴年春橫越
    馬路云云，已與現場跡證不符；況被告係以車頭中央部分自後方追撞戴年春之事
    實，亦據本院八十八年度交訴字第七七號被告所涉過失致死案件刑事判決認定在
    案，有該判決附卷可稽，則被告空言抗辯戴年春與有過失云云，自無可採。
三、按汽車駕駛人不得酒醉駕車，汽車行駛時，應注意車前狀況，隨時採取必要之安
    全措施，道路交通安全規則第一百十四條第二款、第九十四條第三項分別定有明
    文；又按違反保護他人之法律者，推定其有過失，應負損害賠償責任，又因此不
    法致人於死者，對於支出醫療費用、殯葬費之人、及其子女，均應負損害賠償責
    任，八十八年四月二十一日修正前民法第一百八十四條第二項、第一百九十二條
    第一項、第一百九十四條亦有明文。本件被告酒醉駕車過失致人於死，已如前述
    ，依上規定，自應對原告負損害賠償責任，茲就原告所受之損害數額審酌如下：
（一）醫療費用部分：原告共同支出五萬四千二百零八元，為被告所不否認，並有原
      告提出之收據一紙為憑，自屬原告所得請求被告賠償之損害賠償範圍。
（二）殯葬費部分：原告主張支出殯葬費二十九萬九千六百五十元之事實，亦為被告
      所不爭，且有原告提出之殯葬費收據為證，故原告此部份主張，亦屬可採。
（三）慰撫金部分：查訴外人戴年春為二十年十二月二十二日出生，過世時享年六十
      六歲，其尚能騎車外出，顯見身體健康，本得安享晚年，而當時原告等人均與
      之同住，有戶籍謄本二件可證，堪認原告等人均有孝養戴年春之意，其等因戴
      年春車禍死亡，所受精神上創痛不小，被告現年四十四歲，當有工作能力，故
      被告以無資力作為辯解，即無可取，本院斟酌被告酒醉駕車肇事，惡性非輕，
      及其他一切情狀，認原告因本件車禍所得請求之慰撫金，以每人六十萬元，四
      人合計二百四十萬元為公允。
四、又按強制汽車責任保險之保險金，視為加害人損害賠償之一部，加害人受賠償請
    求時，得扣除之，強制汽車責任保險法第三十條定有明文。綜上說明，本件原告
    所得請求被告給付之總額本為二百七十五萬三千八百五十八元，經依上述規定扣
    除已領得之一百二十萬元保險金後，尚得向被告請求給付一百五十五萬三千八百
    五十八元，即每人三十八萬八千四百六十五元（小數點以下四捨五入），原告之
    請求於此數額範圍內，及自本件宣判日即八十九年一月二十一日起至清償日止，
    按週年利率百分之五計算之遲延利息部分，為有理由，應予准許，逾此部分之請
    求，即無理由，應予駁回。
五、結論：本件原告之訴為一部有理由，一部無理由，依民事訴訟法第七十九條但書
    、第八十五條第一項前段，判決如主文。
中      華      民      國    八十九    年      一      月    二十一    日
                                    臺灣屏東地方法院民事第一庭
~B法      官  陳介安
右為正本係照原本作成。
如不服本判決，應於送達後廿日內，向本院提出上訴狀。
~B法院書記官  黃秀梅
中      華      民      國    八十九    年      一      月     二十四   日


司法院資訊處製作；財團法人民間司法改革基金會備份。
